最高法院刑事判決　　　　　　　　　 111年度台上字第3403號
上　訴　人　許世偉


上列上訴人因違反毒品危害防制條例案件，不服臺灣高等法院中
華民國111年3月30日第二審判決（111年度上訴字第363號，起訴
案號：臺灣新北地方檢察署109年度偵字第42511、43756 號），
提起上訴，本院判決如下：
    主  文
上訴駁回。
    理  由
一、按刑事訴訟法第377 條規定：上訴於第三審法院，非以判決
    違背法令為理由，不得為之。是提起第三審上訴，應以原判
    決違背法令為理由，係屬法定要件。如果上訴理由書狀並非
    依據卷內訴訟資料，具體指摘原判決不適用何種法則或如何
    適用不當，或所指摘原判決違法情事，顯與法律規定得為第
    三審上訴理由之違法情形不相適合時，均應認其上訴為違背
    法律上之程式，予以駁回。
二、本件原判決綜合全案證據資料，認定上訴人許世偉有其事實
    欄所載與林孝韋（業經原審判刑確定）共同販賣第二級毒品
    甲基安非他命予羅進聰之犯行，因而維持第一審關於此部分
    論處上訴人共同販賣第二級毒品罪刑，並諭知相關沒收之判
    決，而駁回上訴人在第二審之上訴，已詳述認定犯罪事實所
    憑證據及認定之理由。
三、毒品危害防制條例第17條第1項規定：「犯第4條至第8 條、
    第10條或第11條之罪，供出毒品來源，因而查獲其他正犯或
    共犯者，減輕或免除其刑。」所稱「供出毒品來源，因而查
    獲其他正犯或共犯」，係指被告供出毒品來源之有關資料，
    諸如前手之姓名、年籍、住居所、或其他足資辨別之特徵等
    ，使調查或偵查犯罪之公務員因而對之發動調查或偵查並查
    獲者而言，亦即被告之「供出毒品來源」，與調查或偵查犯
    罪之公務員對之發動調查或偵查並進而查獲之間，論理上須
    具有先後且相當之因果關係。又所稱「毒品來源」，係指被
    告原持有供自己犯該條項所列之罪之毒品源自何人之謂。因
    之，須被告所供出之毒品來源，與其所犯該條項所列之罪有
    直接關聯者，始得適用上開減免其刑之規定。原判決對於上
    訴人本件所為何以並無毒品危害防制條例第17條第1 項減輕
    或免除其刑規定之適用，已說明：依卷內臺灣新北地方檢察
    署函覆內容，及新北市政府警察局中和分局函附職務報告所
    載，雖認因上訴人及林孝韋之供述而查獲鄭義民販賣毒品犯
    行。惟鄭義民嗣經上開檢察署檢察官偵查後，以其涉犯販賣
    第二級毒品罪嫌，分別以110年度偵字第4873號、110年度偵
    字第24879 號起訴書提起公訴，然稽諸前揭起訴書犯罪事實
    欄所載鄭義民販賣毒品犯行，其對象並無林孝韋或上訴人，
    上訴人及林孝韋雖供出鄭義民，警方並因而查獲鄭義民之其
    他販賣毒品犯行，但既無查獲上訴人本案所販賣毒品來源之
    對向性正犯，僅得認上訴人之供述行為，係屬告發，因認上
    訴人所為與毒品危害防制條例第17條第1 項減輕或免除其刑
    規定要件不符，而無該條項減免其刑規定之適用等旨，核其
    論斷，於法尚無違誤。又依卷內鄭義民之臺灣高等法院前案
    紀錄表所載，鄭義民固另涉犯毒品危害防制條例之罪，經上
    開檢察署以110 年度毒偵字第2923號立案偵查，惟上訴人於
    原審未曾聲請調查該案之偵查內容及結果等事項，且原審審
    判期日經審判長詢以「有無其他證據聲請調查？」時，上訴
    人及其原審辯護人均答稱「無」，並未聲請如何調查該事項
    ，有卷內審判筆錄可查。而原審斟酌前揭相關事證，認定上
    訴人所為並無上開減免其刑規定之適用，已說明其所依憑之
    證據及理由甚詳，自無調查職責未盡之違法可言。何況第三
    審為法律審，應以第二審判決所確認之事實為判決基礎，故
    於第二審判決後不得主張新事實或提出新證據而資為第三審
    上訴之適法理由。上訴人於原審未曾主張調查上開事項，乃
    其於上訴本院後始行提出，顯係在第三審提出新證據，自非
    適法之第三審上訴理由。綜上，上訴意旨猶主張其已向警方
    供出毒品來源鄭義民云云，並以上開事項尚未釐清，而指摘
    原判決未依上述規定減免其刑為違法及調查未盡，顯與法律
    規定得為第三審上訴理由之違法情形不相適合。揆之首揭說
    明，本件上訴為違背法律上之程式，應予以駁回。又上述11
    0 年度毒偵字第2923號案件經檢察官偵查後，係以鄭義民單
    純施用甲基安非他命為由，向臺灣新北地方法院聲請裁定，
    業經該法院以111年度毒聲字第516號裁定令其入勒戒處所觀
    察勒戒在案，有該裁定可查，併此敘明。
據上論結，應依刑事訴訟法第395條前段，判決如主文。
中    華    民    國   111    年    7     月    28    日
                  刑事第三庭審判長法  官  徐  昌  錦  
                                  法  官  林  恆  吉  
                                  法  官  江  翠  萍  
                                  法  官  侯  廷  昌  
                                  法  官  林  海  祥  
本件正本證明與原本無異
                                  書記官
中    華    民    國   111    年    8     月    2     日